臺灣臺南地方法院民事裁定
110年度家繼訴字第8號
反訴原告即
被      告  陳健強
上列反訴原告與反訴被告陳肖梅、陳非容間請求分割遺產事件，
本院裁定如下：
    主    文
反訴原告陳健強應於收受本裁定送達七日內向本院補繳第一審裁
判費新臺幣伍萬玖仟玖佰零伍元。如逾期未繳納，即裁定駁回其
反訴。
    理    由
一、按家事訴訟事件，除本法別有規定者外，準用民事訴訟法之
    規定，家事事件法第51條定有明文。次按本訴與反訴之訴訟
    標的相同者，反訴不另徵收裁判費，同法第77條之15第1項
    固有明文。另按「以一訴主張數項標的者，其價額合併計算
    之。但所主張之數項標的互相競合或應為選擇者，其訴訟標
    的價額，應依其中價額最高者定之。」民事訴訟法第77條之
    2定有明文。又按對於某人遺產，請求確認被告繼承權不存
    在之訴，屬於財產權訴訟，應就遺產之價額，列計被告為繼
    承人時原告所得繼承之應繼分，與不列被告為繼承人時原告
    所得繼承之應繼分差額，計算其訴訟標的價額（最高法院10
    3年度台抗字第510號民事裁定要旨參照）。
二、經查，本件原告陳肖梅、陳非容起訴請求分割被繼承人鄭賜
    珍之遺產，被告陳健強嗣於民國110年3月17日、3月23日提
    出「民事反訴起訴狀」、「民事反訴起訴狀（更）」等書狀
    ，並於本院審理時當庭陳明上揭「民事反訴起訴狀」係提起
    反訴等語。依「民事反訴起訴狀」、「民事反訴起訴狀（更
    ）」等書狀之記載，訴之聲明第二項、第三項、第五項、第
    六項分別為：「雙親留言即為雙親遺囑」、「請本訴原告交
    付先父母『雙親留言』」、「反訴被告陳肖梅、陳非容及本訴
    被告陳自強『隱匿或湮滅被繼承人關於繼承之遺囑』請鈞院依
    民法第1145條裁定其等三人喪失對被繼承人鄭賜珍遺產之繼
    承權利」、「反訴被告陳肖梅、陳非容及本訴被告陳自強等
    三人交付『雙親留言』原件後，請鈞院裁定依『雙親留言』分割
    遺產」等語。核其上揭反訴聲明包括請求原告陳肖梅、陳非
    容、本訴被告陳自強等三人交付『雙親留言』（即雙親遺囑）
    原件、請求本院依「雙親留言」分割遺產及確認被告陳肖梅
    、陳非容及本訴被告陳自強喪失繼承權等內容，顯與本訴之
    訴訟標的僅有遺產分割請求權不同，本件反訴自應另徵收裁
    判費。又本件反訴係以一訴主張數項標的，且所主張之數項
    標的互相競合，故其訴訟標的價額，應依其中價額最高者定
    之。其中以訴之聲明第五項，如反訴被告陳肖梅、陳非容及
    本訴被告陳自強均喪失繼承權，反訴原告陳健強所得為本件
    遺產全部即新臺幣(下同)7,931,314元(參卷附財政部南區國
    稅局遺產稅免稅證明書)，而如反訴被告陳肖梅、陳非容及
    本訴被告陳自強均為繼承人時，反訴原告就遺產應繼分所得
    為1,982,829元(計算式：遺產總價額7,931,314×反訴原告應
    繼分比例1/4＝1,982,829，元以下四捨五入)，是此項聲明之
    訴訟標的價額應為二者差額即5,948,485元（計算式：7,931
    ,314－1,982,829＝5,948,485），核屬本件反訴數項聲明中最
    高價額，故本件反訴之訴訟標的價額應核定為5,948,485元
    ，應徵收第一審裁判費59,905元。茲限反訴原告陳健強於收
    受本裁定送達7日內補繳裁判費，如逾期未繳納，即駁回其
    反訴，爰裁定如主文所示。
中    華    民    國   110    年     4    月   14     日
                  家事法庭    法  官  陳鈺雯
以上正本係照原本作成。
如不服本裁定應於送達後10日內向本院提出抗告狀，並應繳納抗
告裁判費新臺幣1,000元。
中    華    民    國   110    年     4    月   14     日
                              書記官  李鎧安